【裁判字號】    97,訴,117
【裁判日期】    970625
【裁判案由】    偽造文書等
【裁判全文】
臺灣臺北地方法院刑事判決               97年度訴字第117號
公  訴  人  臺灣士林地方法院檢察署檢察官
被      告  施賢宗
選任辯護人  楊貴森律師
上列被告因偽造文書等案件，經臺灣士林地方法院檢察署檢察官
提起公訴（93年度偵字第709 號），臺灣士林地方法院受理（95
年度訴字第973 號）後，認無管轄權而移送前來，因被告於準備
程序中就被訴事實為有罪之陳述，經告以簡式審判程序之意旨，
並聽取當事人之意見後，本院合議庭裁定由受命法官獨任進行簡
式審判程序，判決如下：
    主  文
施賢宗共同連續行使偽造私文書，足以生損害於他人，處有期徒
刑拾月；減為有期徒刑伍月，如易科罰金，以銀元佰元即新臺
幣玖佰元折算壹日。
    事  實
一、施賢宗（原名乙○○，於民國96年6 月12日改名）、黃登發
    【經臺灣士林地方法院檢察署（下稱士林地檢署）檢察官於
    95年9 月4 日以93年度偵字第709 號起訴書，向臺灣士林地
    方法院（下稱士林地院）提起公訴後，在95年9 月13日死亡
    ，而經該院以95年度訴字第973號為不受理判決確定】、陳
    勝雄（經士林地檢署檢察官以95年度偵字第15372號追加起
    訴書，向士林地院追加起訴，經該院以96年度訴字第58號受
    理後，認無管轄權而移送本院審理，本院以96年度訴字第45
    8 號受理後，認上開追加起訴之程序不合法，於97年5月12
    日判決不受理並經確定在案）等3人，於92年3月間某日得知
    日本籍韓僑岩本元鍾（中文姓名：甲○○，下稱甲○○）因
    從事不動產買賣及國際金融業務，急需大筆資金融通周轉，
    認有機可趁，乃共同基於意圖為自己不法之所有、行使偽造
    私文書及詐欺取財之概括犯意聯絡，先推由施賢宗於92年3
    月17日，在臺北市○○區○○路38號「京都大飯店」咖啡廳
    內，向甲○○佯稱其與陳勝雄二人有能力提供1億美元之銀
    行存款證明等文件，供甲○○做為國際金融之操作資金等語
    ，致甲○○陷於錯誤而與施賢宗簽訂資金證明合作協議書，
    同意以新臺幣400萬元之代價，向施賢宗購買1億美元之銀行
    存款證明後，施賢宗乃與陳勝雄於92年3月18日，在上開「
    京都大飯店」咖啡廳內，共同交付由黃登發自不詳處所取得
    偽造荷商荷蘭銀行股份有限公司（下稱荷蘭銀行）臺北分行
    名義出具日期為92年3月17日、戶名：MATSUI,YOSHICHIKA
    （中文戶名：松井美周）、帳號：第000000000000號、存款
    種類：美金定存，金額1億美元之中英文存款餘額證明共2紙
    予甲○○，甲○○乃依約給付400萬元予陳勝雄收受，因而
    受有損害；嗣施賢宗又基於前揭概括犯意，於同年5月15日
    （起訴書誤載為93年5月15日），在上開「京都大飯店」咖
    啡廳內，再交付偽造荷蘭銀行名義出具，日期為92年5月12
    日（起訴書誤載為92年3月17日）、戶名：MATSUI,YOSHICHI
    KA，存單代號（Security  Code）：SKR953768號、金額1億
    美元之全球性銀行確認存款清單1紙予甲○○，致甲○○不
    察，再給付美金5萬元予施賢宗收受，因而再受損害。嗣因
    甲○○自行向荷蘭銀行臺北分行查詢後，得知松井美周並非
    荷蘭銀行臺北分行之客戶，亦無在該銀行之上開存款或餘額
    後，始知受騙。
二、案經甲○○訴由士林地檢署檢察官偵查起訴，士林地院受理
    後，認無管轄權而移送本院，被告於準備程序進行中就被訴
    事實為有罪之陳述，經告以簡式審判程序之意旨，並聽取檢
    察官、被告及其選任辯護人之意見後，經本院合議庭裁定由
    受命法官獨任進行簡式審判程序。
    理  由
一、本件被告施賢宗所犯之罪，其法定刑為5 年以下有期徒刑，
    且非死刑、無期徒刑或最輕本刑為有期徒刑3 年以上之罪，
    亦非高等法院管轄第一審之案件，其於準備程序進行中，就
    被訴事實為有罪之陳述，經告以簡式審判程序之意旨，並聽
    取檢察官、被告及其選任辯護人之意見後，經本院合議庭裁
    定由受命法官獨任進行簡式審判程序，是本件之證據調查，
    依刑事訴訟法第273 條之2 規定，不受同法第159 條第1 項
    、第161 條之2 、第161 條之3 、第163 條之1 及第164 條
    至第170 條規定之限制。合先敘明。
二、上揭犯罪事實，業據被告於本院審理時坦承不諱（見本院卷
    第92至95頁、第104 至111 頁），核與證人即告訴人甲○○
    、證人即共犯陳勝雄、黃登發、證人林福順於警詢、偵訊時
    之部分證述相符（見士林地檢署93年度偵字第709 號卷(一)第
    5 至19頁、第108 至111 頁、第126 至129 頁、第150 至15
    4 頁、第175 至178 頁、卷(二)第5 至11頁、第23至25頁），
    並有前揭偽造荷蘭銀行臺北分行名義出具之中英文存款餘額
    證明、偽造該銀行名義出具之全球性銀行確認存款清單、資
    金證明合作協議書、收據、荷蘭銀行92年9 月22日92荷銀商
    字第418 號函、松井美周出具之切結書、內政部入出國及移
    民署97年3 月21日移署資處雲字第09710235880 號函及所附
    松井美周入出國日期證明書等在卷（見士林地檢署93年度偵
    字第709 號卷(一)第38至40頁、第43至48頁、卷(二)第45頁，本
    院卷第60至61頁），可資佐證，均足以補強被告上開自白之
    可信性，而足認被告前揭任意性自白與事實相符，本件被告
    犯行事證明確，堪予認定，應予依法論科。
三、經查，刑法於94年2 月2 日修正公布，並於被告本件行為後
    之95年7 月1 日起施行。按行為後法律有變更者，適用行為
    時之法律，但行為後之法律有利於行為人者，適用最有利於
    行為人之法律，現行刑法第2 條第1 項定有明文。此條係規
    範行為後法律變更所生新舊法律比較適用之準據法，是刑法
    第2 條第1 項本身雖經修正，惟並無比較新舊法適用之問題
    ，應一律適用裁判時之現行刑法第2 條第1 項之規定，為「
    從舊從輕」之比較；又新舊刑法關於刑之規定，雖同採從輕
    主義，惟比較時仍應就罪刑有關之共犯、未遂犯、想像競合
    犯、牽連犯、連續犯、結合犯，以及累犯加重、自首減輕暨
    其他法定加減原因（如身分加減）與加減比例等一切情形，
    綜其全部之結果，而為比較，再適用有利於行為人之法律處
    斷，而不得一部割裂，分別適用不同之新舊法（最高法院24
    年上字第4634號判例意旨、95年第8 次刑事庭會議決議參照
    ）。準此：
（一）關於罰金刑，在刑法修正前，刑法分則編各罪所定罰金刑
      之貨幣單位原為銀元，其最高罰金數額從各該法條之規定
      ，而其最低罰金數額，依修正前刑法第33條第5 款之規定
      ，為1 元（貨幣單位為銀元）以上，且若定有罰金刑之論
      罪法條係於72年6 月25日前所制定，而該法條日後均未修
      正者，依罰金罰鍰提高標準條例第1 條前段規定，就其原
      定數額提高為2 至10倍，其後修正者則不提高倍數，並依
      現行法規所定貨幣單位折算新臺幣條例第2 條規定，以銀
      元1 元折算為新臺幣3 元；於刑法修正後，因刑法第33條
      第5 款修正為：「罰金：新臺幣1000元以上，以百元計算
      之。」使得刑法規定之罰金貨幣單位已由銀元改為新臺幣
      ，則刑法分則編各罪所定罰金刑之貨幣單位，自應配合修
      正為新臺幣。又為使刑法分則編各罪所定罰金之最高數額
      與刑法修正前趨於一致，乃增訂刑法施行法第1 條之1 ，
      規定：「中華民國94年1 月7 日刑法修正施行後，刑法分
      則編所定罰金之貨幣單位為新臺幣。94年1 月7 日刑法修
      正時，刑法分則編未修正之條文定有罰金者，自94年1 月
      7 日刑法修正施行後，就其所定數額提高為30倍。但72年
      6 月26日至94年1 月7 日新增或修正之條文，就其所定數
      額提高為3 倍。」從而，刑法分則編各罪所定罰金刑之最
      高數額，於刑法修正前、後並無不同，惟修正後刑法第33
      條第5 款所定罰金刑之最低數額，較修正前提高，自以修
      正前刑法第33條第5 款之規定較有利於被告。
（二）舊刑法第28條規定：「二人以上共同實施犯罪之行為者，
      皆為正犯」，新刑法第28條則規定：「二人以上共同實行
      犯罪之行為者，皆為正犯」，揆諸本條之修正理由係為釐
      清陰謀共同正犯、預備共同正犯是否合乎正犯之要件，故
      新法對共同正犯之範圍已有所限縮，即採新法之規定較有
      利於被告。
（三）刑法第55條原規定：「一行為而觸犯數罪名，或犯一罪而
      其方法或結果之行為犯他罪名者，從一重處斷。」於此次
      刑法修正，該條經修正為：「一行為而觸犯數罪名，從一
      重處斷。但不得科以較輕罪名所定最輕本刑以下之刑。」
      即本次刑法修正，已將關於牽連犯之規定刪除。本件被告
      所犯行使偽造私文書、詐欺取財罪，具有牽連犯之關係（
      詳後述），依修正前即被告行為時之刑法規定，應從一重
      論以行使偽造私文書罪；而修正後之刑法既已刪除牽連犯
      之規定，則被告所犯上開二罪，即應依數罪併罰之規定，
      分論併罰，經比較新舊刑法之規定，以修正前之規定較有
      利於被告。
（四）刑法第56條之連續犯規定業於94年1 月7 日修正時刪除，
      並自95年7 月1 日起施行。是於刑法修正施行後，行為人
      之數犯罪行為，即須分論併罰。此刪除雖非犯罪構成要件
      之變更，但顯已影響行為人刑罰之法律效果，自屬法律有
      變更，依刑法第2 條第1 項規定，經比較新、舊法規定之
      結果，應適用較有利於被告之行為時法律即修正前刑法關
      於連續犯之規定。
（五）經綜合比較上開各條文之修正前、後規定，揆諸前揭最高
      法院決議意旨，及修正後刑法第2 條第1 項所採「從舊從
      輕」原則，自應整體適用被告行為時即修正前刑法之規定
      論處。
四、核被告所為，係犯刑法第216 條、第210 條之行使偽造私文
    書罪、同法第339 條第1 項之詐欺取財罪。被告與陳勝雄、
    黃登發間，就上開犯行，均有犯意聯絡及行為分擔，均為共
    同正犯；其於前揭時、地，先後2 次所為行使偽造私文書、
    詐欺取財之方法相同，並各觸犯構成要件相同之罪名，顯均
    係基於概括犯意，反覆為之，為連續犯，應依其行為時即修
    正前刑法第56條之規定，各以一罪論，並各加重其刑。又被
    告共同行使上開偽造私文書，其目的係在向甲○○詐取上開
    金錢，所犯二罪間有方法、目的之牽連關係，應依其行為時
    即修正前刑法第55條後段關於牽連犯之規定，從一重之連續
    行使偽造私文書罪處斷。爰審酌被告本件犯罪之動機、目的
    、手段、所造成之損害非輕，雖犯後坦承犯行，態度尚可，
    惟迄未與被害人和解，賠償被害人所受損害，及其素行、智
    識程度、經驗等一切情狀，量處如主文所示之刑。另本件被
    告犯罪時間係在96年4 月24日以前，所犯並符合中華民國96
    年罪犯減刑條例規定得減刑之要件，爰依該條例第2 條第1
    項第3 款、第7 條規定，減其宣告刑2 分之1 。又按修正前
    刑法第41條第1 項規定：「犯最重本刑為5 年以下有期徒刑
    以下之刑之罪，而受6 個月以下有期徒刑或拘役之宣告，因
    身體、教育、職業、家庭之關係或其他正當事由，執行顯有
    困難者，得以1 元以上3 元以下折算一日，易科罰金。但確
    因不執行所宣告之刑，難收矯正之效，或難以維持法秩序者
    ，不在此限。」而依罰金罰鍰提高標準條例第2 條規定（業
    於95年7 月1 日起因刪除而不再適用），就易科罰金折算1
    日之數額提高為100 倍（即銀元100 元以上300 元以下，經
    折算為新臺幣則為新臺幣300 元以上900 元以下）；修正後
    刑法第41條第1 項則規定：「犯最重本刑為5 年以下有期徒
    刑以下之刑之罪，而受6 個月以下有期徒刑或拘役之宣告者
    ，得以新臺幣1000元、2000元或3000元折算一日，易科罰金
    。但確因不執行所宣告之刑，難收矯正之效，或難以維持法
    秩序者，不在此限。」而關於罰金罰鍰提高標準條例第2 條
    有關易科罰金折算1 日之數額提高倍數規定即不再適用；經
    比較修正前後關於易科罰金之折算標準，以修正前刑法第41
    條第1 項之規定較有利於被告，爰依修正前刑法第41條第1
    項前段規定，併諭知其減刑後易科罰金之折算標準。
五、據上論斷，應依刑事訴訟法第273 條之1 第1 項、第299 條
    第1 項前段，刑法第2 條第1 項前段、第28條、第216 條、
    第210 條、第339 條第1 項，修正前刑法第55條後段、第56
    條、第41條第1 項前段，刑法施行法第1 條之1 ，修正前罰
    金罰鍰提高標準條例第2 條，現行法規所定貨幣單位折算新
    臺幣條例第2 條，中華民國96年罪犯減刑條例第2 條第1 項
    第3 款、第7 條、第9 條，判決如主文。
本案經檢察官汪南均到庭執行職務。
中    華    民    國    97    年    6     月    25    日
                  刑事第十一庭  法  官  陳勇松
以上正本證明與原本無異。
如不服本判決，應於判決送達後10日內向本院提出上訴狀（應抄
附繕本）。告訴人或被害人如對於本判決不服者，應具備理由請
求檢察官上訴，其上訴期間之計算係以檢察官收受判決正本之日
期為準。
                                書記官  馬正道
中    華    民    國    97    年    6    月    25    日
附錄本案論罪科刑法條全文
中華民國刑法第210條
（偽造變造私文書罪）
偽造、變造私文書，足以生損害於公眾或他人者，處 5 年以下有
期徒刑。
中華民國刑法第216條
（行使偽造變造或登載不實之文書罪）
行使第 210 條至第 215 條之文書者，依偽造、變造文書或登載
不實事項或使登載不實事項之規定處斷。
中華民國刑法第210條
（偽造變造私文書罪）
偽造、變造私文書，足以生損害於公眾或他人者，處 5 年以下有
期徒刑。
中華民國刑法第339條
（普通詐欺罪）
意圖為自己或第三人不法之所有，以詐術使人將本人或第三人之
物交付者
，處 5 年以下有期徒刑、拘役或科或併科 1 千元以下罰金。
以前項方法得財產上不法之利益或使第三人得之者，亦同。
前二項之未遂犯罰之。


司法院資訊處製作；財團法人民間司法改革基金會備份。
